最高法院刑事判決　　　　　　　　　　　　　　　九十一年度台上字第五九三四號
　　上　訴　人　甲○○
　　選任辯護人　黃宏綱律師
　　　　　　　　呂富田律師
右上訴人因違反槍砲彈藥刀械管制條例案件，不服臺灣高等法院高雄分院中華民國八
十九年八月八日第二審判決（八十九年度上訴字第七六三號，起訴案號：臺灣高雄地
方法院檢察署八十八年度偵字第二四０五八號），提起上訴，本院判決如左：
    主  文
原判決撤銷，發回臺灣高等法院高雄分院。
    理　由
本件原判決認定上訴人甲○○有恐嚇、搶奪、業務過失致死等前科，民國八十五年間
，復因違反麻醉藥品管理條例案件，經臺灣高雄地方法院判處有期徒刑四月，如易科
罰金以三百元折算一日確定，於八十六年三月十九日准予易科罰金執行完畢。仍不知
悔改，自八十七年四月間某日起，未經許可，持有可發射子彈、具殺傷力之改造玩具
手槍（槍枝管制號碼：0000000000，含彈匣一個）一把、具殺傷力之子彈
二顆及未具殺傷力之玩具金屬空彈殼二顆，嗣因急需用錢，為向曲小寶調借新台幣（
下同）二千元，乃在其與曲小寶之姐曲梅貞同居之高雄市○○區○○路麒麟大樓內住
處，將上開改造手槍及子彈交予曲小寶作為質押，曲小寶未經許可收受持有後，將之
藏置於高雄縣大寮鄉○○路四九三號住處（曲小寶未經許可持有上述可發射子彈具有
殺傷力之手槍及子彈犯行，經第一審判處有期徒刑一年二月，併科罰金新台幣十萬元
，罰金如易服勞役以新臺幣九百元即銀元三百元折算一日，於提起第二審上訴後經撤
回而確定）。嗣於八十八年九月二十七日晚十一時許，為警持臺灣高雄地方法院檢察
署檢察官核發之搜索票，在上開藏置地點查獲，並扣得上開具殺傷力且可發射子彈之
改造玩具手槍（槍枝管制號碼：0000000000，含彈匣一個）一把、具殺傷
力之子彈二顆及未具殺傷力之玩具金屬空彈殼二顆等情。因而維持第一審法院，依想
像競合犯，從一重論處上訴人未經許可持有其他可發射子彈具有殺傷力之手槍（累犯
）罪刑之判決（處有期徒刑一年六月，併科罰金新台幣十萬元，罰金如易服勞役以新
臺幣九百元即銀元三百元折算一日），駁回上訴人在第二審之上訴，固非無見。
惟查：（一）有罪之判決書，應記載認定犯罪事實所憑之證據及其認定之理由，刑事
訴訟法第三百十條第一款定有明文，而認定事實所憑之證據，須確實存在，倘判決書
內所記載之證據，與卷內筆錄或證物之內容不相適合，則其判決之根據，實際上並不
存在，自屬採證違法。依原判決理由說明，係以第一審共同被告曲小寶在警訊及第一
審均祇供稱：上訴人係為供借款之擔保而交付上開槍、彈，並未提及該槍、彈與借款
係同時交付，說明上訴人辯稱：「曲小寶在警訊中供稱槍彈係因上訴人無錢還款而質
押，與其在第一審供稱該槍、彈係上訴人於借款之同時交付供作還款擔保，前後矛盾
」，非可採納（見原判決第四頁第二行至第四行）。然曲小寶在第一審確曾一再供稱
：「甲○○是借錢時就將手槍及子彈放在我這裡做為還款之擔保」、「他（指上訴人
）說他缺錢用向我借二千元，在借錢給他時同時把槍及子彈交給我」（見第一審卷第
五八頁背面、第六九頁）。則原判決前開理由說明，顯與卷內上引證據資料之內容，
不相符合。實情如何，關係曲小寶之供述，是否無瑕疵可指，自應根究明白。（二）
有罪判決書所記載之犯罪事實，為論罪科刑適用法律之基礎，故凡於適用法律有關之
重要事項，必須詳加認定，明確記載，然後於理由內敘明犯罪事實所憑之證據及認定
之理由，始足為適用法律之依據。若事實未有此記載，而理由加以說明，為理由失其
依據。如事實有此記載，理由未予說明，則為理由不備，按諸刑事訴訟法第三百七十
九條第十四款規定，其判決當然為違背法令。依原判決事實認定上訴人未經許可持有
之子彈計有二顆，於理由內復敘明扣案子彈二顆，其中一顆經鑑定試射擊發已無殺傷
力，而非違禁物，故不併為沒收之宣告。惟事實欄就該顆子彈業經鑑定試射擊發致不
具殺傷力，已非違禁物之事實，並未記載，致上引理由說明失其依據，而不足為適用
法律之依據。又檢察官偵查中訊問證人曲梅貞時，並未命其具結，原判決就證人曲梅
貞有否不得令其具結之原因（刑事訴訟法第一百八十六條參照），未予審認、說明，
即逕採納證人曲梅貞在偵查中之證述，為不利於上訴人之認定，自屬於法有違。以上
，或係上訴意旨所指摘，或為本院得依職權調查之事項，應認原判決有撤銷發回更審
之原因。
據上論結，應依刑事訴訟法第三百九十七條、第四百零一條，判決如主文。
中      華      民      國    九十一    年      十      月     十八     日
                              最高法院刑事第一庭
                                  審判長法官  施  文  仁
                                        法官  林  永  茂
                                        法官  蕭  仰  歸
                                        法官  賴  忠  星
                                        法官  張  清  埤
      右正本證明與原本無異
                                              書  記  官
中      華      民      國    九十一    年      十      月    二十五    日
